【裁判字號】    94,上易,431
【裁判日期】    950308
【裁判案由】    給付運費
【裁判全文】
臺灣高等法院民事判決                 94年度上易字第431號
上  訴  人  晉洋通運有限公司
法定代理人  丙○○
上  訴  人  吉旺通運有限公司
法定代理人  己○○
共      同
訴訟代理人  簡維能律師
            陳美華律師
            楊政雄律師
被上訴人    瑜寧企業有限公司
法定代理人  戊○○
訴訟代理人  張泰昌律師
複代理人    陳淑玲律師
上列當事人間請求給付運費事件，上訴人對於中華民國94年3月
17日臺灣板橋地方法院93年度訴字第1344號第一審判決提起上訴
，本院於95年2月22日言詞辯論終結，判決如下：
    主  文
上訴駁回。
第二審訴訟費用由上訴人負擔。
    事實及理由
一、上訴人僑昇通運有限公司業已更名為吉旺通運有限公司，其
    法定代理人原由丙○○擔任，嗣由劉國上任之，復再變更為
    己○○，有公司變更登記表可稽（見本院卷第153、263頁）
    。故劉國上於94年9月13日、己○○於95年2月17日分別具狀
    聲明承受訴訟，核無不合，先此敘明。
二、被上訴人瑜寧企業有限公司未於言詞辯論期日到場，核無民
    事訴訟法第386條所列各款情形，依上訴人聲請，由其一造
    辯論而為判決。
三、上訴人主張：訴外人甲○○因積欠上訴人公司股東債務未償
    ，為彌補公司股東之損失，遂於民國90年年底介紹上訴人公
    司負責人丙○○、股東丁○○、乙○○共同至被上訴人公司
    ，與其負責人戊○○洽談運送契約，雙方為節省稅賦，戊○
    ○提出其家族成員成立之被上訴人（瑜寧企業有限公司）、
    、禎鴻企業有限公司、融駿有限公司、馥威企業股份有限公
    司、馥農企業股份有限公司為託運人，作為指示上訴人開立
    發票之受票名義人，而發票之發票人部分則由上訴人自行指
    定被上訴人晉洋通運有限公司（下稱晉洋公司）、吉旺通運
    有限公司（原名：僑昇通運有限公司）及訴外人鼎聖通運有
    限公司（下稱鼎聖公司）。上訴人自斯時年起即陸續為被上
    訴人運送貨物，再由被上訴人以匯款方式給付運費，並匯入
    上訴人指定之鼎盛公司000-000-00000-0號帳戶。被上訴人
    原均依約付款，詎自92年5月起即不再給付運費，迭經催討
    ，均未置理，為此依運送契約關係訴請被上訴人給付運費及
    法定遲延利息。原審為上訴人全部敗訴之判決，上訴人不服
    ，提起上訴，並聲明：(1)原判決廢棄。(2)被上訴人應給付上
    訴人晉洋公司新台幣（以下同）265650元，及自支付命令送
    達翌日起至清償日止按年息5%計算之利息。(3)被上訴人應給
    付上訴人吉旺通運有限公司（下稱吉旺公司）258825元，及
    自支付命令送達翌日起至清償日止按年息5%計算之利息。
四、被上訴人於準備程序中稱：被上訴人從未下單委託上訴人運
    送系爭貨櫃，而係委由訴外人甲○○運送。且上訴人過去均
    係向甲○○請款，從未向被上訴人請款，此由請款單之客戶
    名稱均為甲○○即可知悉。上訴人所提93年4月26日請款單
    ，均係臨訟偽立等語，資為抗辯。並聲明：上訴駁回。
五、按當事人主張有利於己之事實者，就其事實有舉證之責任。
    民事訴訟法第277條本文著有規定。故民事訴訟如係由原告
    主張權利者，應先由原告負舉證之責，若原告先不能舉證，
    以證實自己主張之事實為真實，則被告就其抗辯事實即令不
    能舉證，或其所舉證據尚有疵累，亦應駁回原告之請求。而
    於請求履行債務之訴，除被告自認原告所主張債權發生原因
    之事實外，應先由原告就其主張此項事實，負舉證之責任，
    必須證明其為真實後，被告於其抗辯事實，始應負證明之責
    任，此為舉證責任分擔之原則（最高法院17年上字第917號
    、43年台上字第377號判例參照）。次按債權債務之主體，
    應以締結契約之當事人為準，故凡契約上所載明之債權人，
    不問其實際情形如何，對於債務人當然得行使契約上之權利
    ，而且債權人只能向債務人請求給付，而不能向債務人以外
    之人請求給付（最高法院43年台上字第99號、18年上字第19
    53號判例參看）。
六、本件上訴人主張兩造間有運送契約之合意，迭經被上訴人堅
    決否認，揆諸前揭說明，應由上訴人負舉證之責。上訴人固
    提出請款單、統一發票及貨櫃交接驗收單為佐，但查前開請
    款單、統一發票均為上訴人單方製作之文書，尚不足據以證
    明兩造間確有運送契約之存在。況上訴人提出之請款單均係
    於93年4月26日所製作（見93年促字第30685號卷第7、10、
    12頁），距其主張之運送時間已有相當時日，且其請款內容
    核與訴外人鼎盛公司於92年10月4日、93年1月9日、93年1月
    11日出具，並記載「客戶名稱：甲○○，地址：全青、程威
    、萬果、浩翔、僑協向客戶請款」之請款單大致相吻，其中
    ：鼎聖公司92年10月4日編號B00000000請款單所載第1至14
    筆均與上訴人吉旺公司（即僑昇公司）G00000000之請款單
    所載託運日期及貨櫃號碼相同；該張請款單第15筆及93年1
    月11日編號B92A00061請款單全部、編號B92B00067請款單前
    4筆之託運日期及貨櫃號碼均與上訴人吉旺公司（即僑昇公
    司）編號G92A00007請款單相同；編號B92C00073請款單之託
    運日期及貨櫃號碼則全部均在上訴人晉洋公司編號
    G92B00009請款單範圍內（見93年促字第7、10、12頁，原審
    卷第100至103頁）。參以上訴人自承其與鼎盛公司關係密切
    ，且亦要求被上訴人將運費匯入鼎盛公司之帳戶（見本院卷
    第21頁），堪信上訴人就本件貨物之運送，自始即認託運人
    為訴外人甲○○，故以鼎盛公司名義向甲○○請求運費，則
    運送契約存在於甲○○與上訴人間甚明。至上訴人雖另提出
    貨櫃交接單、貨櫃交接驗收單（見原審卷第50至63頁），惟
    經核交接驗收單中有多筆貨櫃均在前開鼎盛公司之請款單範
    圍，故此僅足證明上訴人曾派車接運貨櫃，尚難據此認兩造
    間有運送契約之合意。
七、次查證人甲○○於原審及本院證稱：伊是運輸業者，後來車
    子賣掉，就原來客戶的部分還有繼續再做，伊招攬後再請別
    人做。伊是靠行的，靠在上訴人相關公司，被上訴人則是伊
    之貨主。被上訴人委託伊運送，伊轉下單給上訴人，上訴人
    再向伊請款；伊則向上訴人購買統一發票據以向被上訴人請
    款，並賺取運費之中間差額。被上訴人是針對伊，被上訴人
    並不清楚伊究竟是找何人運送，且所有運費均已付清。卷附
    鼎盛公司之請款單（即原審卷第100至103頁）是上訴人晉洋
    公司之李小姐交付之請款單，請款對象為伊，請款金額為運
    費，非單純佣金；本件運送乃伊所託運，應由伊支付運費予
    上訴人等語（見原審卷第188至193頁、本院卷第138至144頁
    ）。益證系爭運送契約確係存在於證人甲○○與上訴人之間
    。至上訴人雖另主張被上訴人曾於90年12月至92年1月將運
    費以匯款方式匯入鼎盛公司帳戶等情，並提出存摺明細及匯
    款單為憑（見本院卷第41至51頁），惟前開匯款均非系爭運
    費範圍，依卷附匯款單所示，其匯款人分別為許傳明、戊○
    ○、陳清富、馥農企業股份有限公司、林全興等人，無一為
    被上訴人所匯，尚難據此為被上訴人不利之認定。
八、證人游雅智雖到庭證稱：「（問：在原告公司從何時開始任
    職，擔任什麼職務？）八十九年六月二十六日到職，擔任會
    計的工作；（問：提示原審卷第100至103頁之請款單是否為
    證人所承辦？）是的；（問：本件承攬契約的交易過程是否
    清楚？）對於合約的部分不清楚，我也沒有接洽，因為我只
    擔任會計；（問：請款單上面，進行交易的雙方面當事人是
    何人？）我只是根據公司給我的資料進行請款的工作；（問
    ：你所說的公司是晉洋還是鼎聖？）兩家都有開立發票。本
    件我印象中是鼎盛請款，但鼎盛跟晉洋都可以開發票；（問
    ：究竟是哪家公司要請款？）公司的合約我不清楚；（問：
    跟本件相關的請款都是你來處理的？）是的；（問：你所請
    款的客戶，如果要交款是否是交付給你？）我只負責請款；
    （問：就你所知，你請款的客戶究竟是誰？交款給公司的人
    是誰？）我是針對客戶的名稱來請，至於請款單打完就寄給
    他們公司，他們會把款項寄到公司的戶頭；（問：提示原審
    卷第100至103頁請款單，上面的客戶是甲○○，交易的對象
    是否就是甲○○？）我會開給甲○○，是因為那份請款單是
    甲○○要跟我們要傭金，而不是我們真正要跟客戶請的帳單
    ，甲○○只是要核對傭金；（問：請款單上的第二行後段，
    向客戶請款是什麼意思？）他的外號叫做水果李，他有負責
    介紹多家公司水果的託運，下面打得那些名字就是甲○○介
    紹給我們託運的公司，所以我們把公司名稱打上，讓甲○○
    去計算傭金；（問：為何其上註記向客戶請款？）下面第二
    行，都是甲○○介紹的，不管有幾家我就都列上去」等情（
    見原審卷第122至125頁），惟核與證人甲○○前述證言相左
    ，且證人游雅智既自承僅負責請款，對於公司合約內容、締
    約對象均不清楚，則其證詞自不足以認定兩造間確有運送契
    約之存在。
九、證人乙○○雖附和上訴人說詞，證稱：「90年底時不願意再
    接甲○○的任何工作，瑜寧公司貨櫃沒有人拖，甲○○就說
    要帶我們去跟瑜寧的老闆直接談，要瑜寧直接付款給我們，
    我們才願意運瑜寧的貨，是我跟我先生還有我弟弟及甲○○
    4個人一起去的。」（見本院卷第142頁），被上訴人對證人
    乙○○曾至其公司一節雖不爭執，惟否認曾與乙○○或上訴
    人達成運送契約之合意。參以證人乙○○為上訴人之股東，
    且實際參與公司業務，難期無所偏頗，且其證言與證人甲○
    ○所述各節不符，亦與上訴人以鼎盛公司名義向甲○○請款
    之情相違，自難採信。
十、至上訴人所提證人甲○○與訴外人允旺通運有限公司於88年
    8月18日簽訂之切結書兼作協議書、切結書兼作借據（見本
    院卷第259至262頁），乃證人甲○○與訴外人允旺通運有限
    公司之協議；另訴外人馥威企業有限公司、大鵬通運有限公
    司分別於90、91、92年度申報證人甲○○所得乙節，則屬該
    二公司與證人甲○○間之勞務給付，均核與本件運送契約之
    認定無涉，附此敘明。
十一、綜上所述，上訴人既無法舉證證明兩造間有運送契約存在
      ，從而，其本於運送契約關係，請求被上訴人給付上訴人
      晉洋公司運費265650元、吉旺公司運費258825元，並均自
      支付命令送達翌日起至清償日止，按年息5%計算之利息，
      洵屬無據，應予駁回；其假執行之聲請，亦失所附麗，應
      併駁回。原審為上訴人敗訴之判決，及駁回其假執行之聲
      請，並無不合。上訴意旨指摘原判決不當，求予廢棄改判
      ，為無理由，應予駁回。
十二、據上論結，本件上訴為無理由，依民事訴訟法第449條第1
      項第463條、第385條第1項前段、第78條、第85條第1項本
      文，判決如主文。
中    華    民    國    95    年    3     月    8     日
                  民事第一庭審判長法  官  張耀彩
                                  法  官  林金吾
                                  法  官  盧彥如
正本係照原本作成。
不得上訴。
中    華    民    國    95    年    3     月    9     日
                                  書記官  鄭兆璋


司法院資訊處製作；財團法人民間司法改革基金會備份。
